【裁判字號】    98,小上,18
【裁判日期】    980303
【裁判案由】    清償借款
【裁判全文】
臺灣臺中地方法院民事裁定              98年度小上字第18號
上  訴  人  乙○○○○○○
被上訴人    新光行銷股份有限公司
法定代理人  甲○○
上列當事人間請求消費借款事件，上訴人對於中華民國97年12月
31日本院沙鹿簡易庭97年度沙小字第824號第一審判決提起上訴
，本院裁定如下：
    主  文
上訴駁回。
第二審訴訟費用新台幣壹仟伍佰元由上訴人負擔。
    理  由
一、按對於小額程序之第一審裁判之上訴，非以其違背法令為理
    由，不得為之；又其上訴狀應記載上訴理由，並表明(一)原判
    決所違背之法令及其具體內容。(二)依訴訟資料可認為原判決
    有違背法令之具體事實，民事訴訟法第436條之24第2項、第
    436條之25分別定有明文。次按所謂判決違背法令，係指判
    決不適用法規或適用不當者，復為同法第468條所明定，此
    亦為小額事件之上訴程序所準用（民事訴訟法第436條之32
    第2項參照）。再按以判決有不適用法規或適用不當為上訴
    理由時，其上訴狀或理由書應有具體之指摘，並揭示該法規
    之條項或內容，若係成文法以外之法則，應揭示該法則之旨
    趣，倘為司法院解釋或最高法院之判例，則應揭示該判解之
    字號或內容，如依民事訴訟法第469條所列第1款至第5款事
    由提起上訴時（第6款未準用，參照同法第436條之32第2項
    規定），其上訴狀或理由書應揭示合於該條款之事實，上訴
    理由狀如未依此項方法表明，或其所表明者，顯與上開法條
    規定之情形不合時，即難認為已對原判決之違背法令有具體
    之揭示，其上訴自難認為合法，最高法院71年台上字第314
    號判例可資參照。復按上訴不合程式或已逾期間或法律上不
    應准許者，第二審法院應以裁定駁回之，為民事訴訟法第
    471條第1項、第444條第1項前段所明定，且此於小額事件之
    上訴程序亦準用之（民事訴訟法第436條之32第2項參照）。
    又取捨證據認定事實屬於事實審法院之職權，若其認定並不
    違背法令，即不許任意指摘其認定不當，以為上訴理由（最
    高法院28年上字第1515號判例意旨參照）。
二、上訴意旨略以：(一)上訴人並無充分理解詳閱契約內容重要事
    項及所有條款機會：(1)上訴人並無充分理解及明確被告知該
    申請表中申請貸款之契約內容重要事項及所有條款，因申請
    書契約約定事項欄中雖有上訴人同意委由新光行銷代向台灣
    新光商銀申請貸款，再由台灣新光商銀撥付特約商店指定帳
    戶等字記載，惟該字體細小無法辨識，且多數在契約背面，
    上訴人閱讀困難，而且當場有巔峰公司行銷人員催促向上訴
    人推銷本件商品，顯難認定上訴人於簽約時有詳閱該段相關
    文字記載之機會；即被上訴人主張之定型化契約條款未予上
    訴人30日以上期間審閱，依消費者保護法規定，又上訴人係
    以購買服務之意思在被上訴人預先擬定之契約上簽名，自有
    消費者保護法者保護法第2章第2節定型化契約相關規定內容
    之適用。依消費者保護法第11條之1第1、2項：「企業經營
    者與消費者訂立定型化契約前。應有30日以內之合理期間，
    供消費者審閱全部條款內容。違反前項規定者，其條款不構
    成契約之內容。但消費者得主張該條款仍構成契約之內容。
    」之規定，上訴人未經合理審閱即簽訂本件契約，自得主張
    委任契約與消費借貸契約部分不構成契約之內容，自屬無效
    。(2)巔峰公司行銷人員向上訴人推銷本件商品，而被上訴人
    新光行銷公司之業務係掮介台灣新光商銀之金融借貸業務，
    並無掮介電話行銷業務，惟其竟代為行銷訴外人巔峰公司之
    電信服務業務，且為其保証業務為正當合法；另台灣新光商
    銀竟將被上訴人與其他貸款人所貸得資金集成之共同管理信
    託基金交由惡性倒閉之巔峰公司領取一空，顯有共同詐欺之
    嫌。(二)借貸之金額並不相符：(1)答辯狀曾提出，94年誠泰銀
    行催繳帳款時，即向銀行表明要求與巔峰電信互相之間是否
    有真正完全付款憑證；惟查共同涉案被害人，按臺灣桃園地
    方法院小額民事判決97年度桃小字第1856號，新光銀行與上
    訴人間之消費借貸契約既係約定借貸48,000元，則若新光銀
    行經由被上訴人撥付與上訴人指定之巔峰公司，其金額亦應
    為48,000元；然經由被上訴人提出之匯款明細表以觀，被上
    訴人匯款金額僅39,720元，與被上訴人所主張之借貸之金額
    並不相符。(2)而台中地院94年重訴字第3609號刑事，認定事
    實，被上訴人係架設金錢信託契約，誘使上訴人以48,000元
    ，向訴外人巔峰公司預買一萬分鐘行動電話，但成本已在
    49,280元以上，詐欺上訴人，而被上訴人先分取利息8,280
    元，依民法184條侵權行為損害賠償之法律關係被上訴人應
    賠上訴人，上訴人可直接抗辯。(3)所以新光銀行經由被上訴
    人撥付與上訴人指定之巔峰公司，其金額亦應為48,000元；
    然經由被上訴人提出之匯款明細表以觀，被上訴人匯款金額
    僅39, 720元，與其所主張之借貸之金額並不相符。然而，
    從被上訴人提出其與巔峰公司間之「分期付款業務合作契約
    書」第3條、「應收帳款受讓合作契約書」第1條觀之，可知
    巔峰公司係將其對分期付款客戶之買賣債權讓售予被上訴人
    ，並約定由巔峰公司向其分期付款客戶取得分期付款申請書
    ，以交付予被上訴人，由其向新光銀行辦理貸款，而新光銀
    行依該分期付款申請書而為貸放款項，撥入被上訴人帳戶（
    參見「消費性商品貸款服務合約書」第3條第5款），再由被
    上訴人直接撥付巔峰公司帳戶，其手續費或利率則由巔峰公
    司補貼予被上訴人（參見「分期付款業務合作契約書」第3
    條第3項），由其三方間契約及金流關係可知，本件實係巔
    峰公司因其債權讓售與被上訴人，以透過被上訴人間接向新
    光銀行取得資金之融通手段；新光銀行係依其與被上訴人間
    之「消費性商品貸款服務合約書」之規定，於新光銀行取得
    巔峰公司對上訴人債權後，以上開申請書為憑證，由新光銀
    行撥付款項與被上訴人，再由被上訴人依其與巔峰公司間之
    「分期付款業務合作契約書」、「應收帳款受讓合作契約書
    」之規定，將應付予巔峰公司之價金，撥入巔峰公司指定之
    帳戶，新光銀行並非依照上訴人之指示將款項撥入巔峰公司
    之帳戶，上訴人與新光銀行間之消費借貸契約，仍因欠缺要
    物性要件而不生效力，則被上訴人之請求即無理由，應予駁
    回。(4)共同涉案被害人，經法院判決勝訴者計有：96年度北
    小字第2868號已確定、97年度重小字第1809號、96年度小上
    字第147號、96年度北小字第4747號、97年度豐小字1031號
    、97年度桃小字1850號、97年度板小字3975號，上訴人引用
    其主張作為答辯理由之一等語。
三、本件上訴人係對於小額訴訟之第一審判決提起上訴，核其前
    述上訴意旨，係屬原審取捨證據認定事實之職權，上訴人並
    未具體指出原審判決有如何違背法令情事，亦未依民事訴訟
    法第436條之25之規定，表明原判決所違背之法令及具體內
    容，暨依訴訟資料可認為原判決有違背法令之具體事實，或
    有民事訴訟法第469條第1款至第5款之情形，自難認對原審
    判決之如何違背法令已有具體之指摘，依首揭說明，其上訴
    自非合法，應逕予駁回。
三、依民事訴訟法第436條之32第1項準用同法第436條之19之規
    定，第二審法院為訴訟費用之裁判時，應確定其訴訟費用額
    ，而本件第二審訴訟費用額確定為裁判費1,500元，應依前
    揭條文規定，為如主文第2項之諭知。
四、據上論結，本件上訴為不合法，依民事訴訟法第436條之32
    第1項、第2項、第444條第1項、第95條、第78條、第436條
    之19第1項，裁定如主文。
中    華    民    國    98    年    3    月     3     日
                  民事第四庭審判長  法  官  王  銘
                                    法  官  郭佳瑛
                                    法  官  陳文燦
正本係照原本作成
本裁定不得抗告
中    華    民    國    98    年    3    月     3     日
                                    書記官  林玉門


司法院資訊處製作；財團法人民間司法改革基金會備份。
